【裁判字號】    88,上易,2206
【裁判日期】    890503
【裁判案由】    竊佔
【裁判全文】
臺灣高等法院高雄分院刑事判決                  八十八年度上易字第二二六號
    上  訴  人  台灣屏東地方法院檢察署檢察官
    被      告  乙○○
    選任辯護人  吳春生
右上訴人因被告竊佔案件，不服臺灣屏東地方法院八十八年度易字第一一一二號中華
民國八十八年九月二十八日第一審判決（起訴案號：臺灣屏東地方法院檢察署八十八
年度偵字第二六四號），提起上訴，本院判決如左：
      主  文
原判決撤銷。
乙○○意圖為自己不法之利益，而竊佔他人之不動產，處有期徒刑伍月，緩刑貳年。
     事   實
一、乙○○意圖為自己不法之利益，於民國八十三年間，竊佔國有財產局管理之坐落
    屏東縣新埤鄉○○段六四之二號國有土地上如附圖A、B、C所示面積約○．○○
    七八甲頃，在其上興建房屋及院子使用。
二、案經陳照忠告發，由台灣屏東地方法院檢察署檢察官偵查起訴。
     理  由
一、訊據被告乙○○固不諱言於民國八十三年間，佔用前開國有財產局管理之國有土
    地上如附圖A、B、C所示面積約○．○○七八甲頃興建房屋及院子使用之事實，
    惟矢口否認有竊佔之犯行，辯稱：當初在興建房屋時，不知有佔用國有土地云云
    ；惟查，坐落屏東縣新埤段六四之二地號土地，係國有財產局管理之國有地，有
    土地登記簿謄本在卷可按，而被告乙○○所興建之房屋及院子佔用上揭土地約○
    ．○○七八甲頃，亦經檢察官督同屏東縣潮州地政事務所人員測量屬實，製有複
    丈成果圖、勘驗筆錄、會勘紀錄等附卷可考。又前開國有土地周圍同地段六三、
    六三之二、六x四、六四之一、八三之二、八三之三地號土地，係被告之父何添
    財自四十九年間起陸續購入，於七十七年十二月十五日、七十八年三月二十二日
    由何添財贈與移轉予被告等情，為被告乙○○所不否認，又前開國有土地係臺灣
    省屏東農田水利會萬興埤六號機水路，為灌溉專用渠道，係小組義勞養護圳路，
    圳路年久失修阻塞，該會八十三年間曾擬以養護工程僱怪手清理，惟灌溉區耕作
    人恐作物受損強力反對，因而作罷，有該會八十八年二月二十四日八八屏農水管
    字第○○九○六五九號函、八十八年三月九日屏農水輔字第○七四號函附卷可佐
    ；被告乙○○復不諱言於民國八十三年間，始在前開土地上興建房屋及院子使用
    之事實，依一般興建房屋必先測量界址之慣例，被告當初在興建房屋時，既有先
    測量界址，焉有不知有佔用國有土地之理，是被告前開所辯，顯係事後卸責之詞
    ，不足採信，事證明確，被告之犯行，洵堪認定。
二、核被告乙○○所為，係犯刑法第三百二十條第二項之竊佔罪，應依同條第一項之
    罪刑處斷。
三、原審未為詳察，遽為被告無罪之判決，尚有未洽，甲訴人上訴意旨，執此指摘原
    判決不當，為有理由，應由本院將原判決予以撤銷改判，審酌被告所竊佔之土地
    面積尚少，情節並非重大，且犯後態度尚稱良好等一切情狀，量處有期徒刑五月
    ，又被告前未曾受有期徒刑以上刑之宣告，有本院被告全國前案紀錄表附卷足憑
    ，其因一時失慮，偶罹刑典，事後已向國有財產局承租所竊佔之國有土地，有該
    局南區辦事處函一紙附卷可稽，其經此刑之宣告後，應知警惕而無再犯之虞，本
    院認以暫不執行其刑為適當，併予宣告緩刑二年，用啟自新。
據上論結，應依刑事訴訟法第三百六十九條第一項前段、第三百六十四條、第二百九
十九條第一項前段、刑法第三百二十條第二項、第一項、第七十四條第一項第一款、
罰金罰鍰提高標準條例第一條前段，判決如主文。
本案經檢察官林炳雄到庭執行職務。
中    華    民    國     八十九     年       五       月       三       日
                              臺灣高等法院高雄分院刑事第七庭
                                  審判長法官  王光照
                                        法官  黃仁松
                                        法官  黃憲文
右正本證明與原本無異。
不得上訴。
                                      書記官  黃全忠
中    華    民    國     八十九     年       五       月      五        日
附錄：本判決論罪科刑法條：刑法第三百二十條第二項
刑法第三百二十條第二項
意圖為自己或第三人不法利益，而竊佔他人之不動產者，依前項之規定處斷。
                                                                       Ｇ


司法院資訊處製作；財團法人民間司法改革基金會備份。
